【裁判字號】    89,台上,6188
【裁判日期】    891019
【裁判案由】    違反麻醉藥品管理條例
【裁判全文】
最高法院刑事判決                              八十九年度台上字第六一八八號
    上訴人  台灣高等法院花蓮分院檢察署檢察官
    被  告  甲○○
右上訴人因被告違反麻醉藥品管理條例案件，不服台灣高等法院花蓮分院中華民國八
十九年八月一日第二審判決（八十八年度上訴字第三一四號，起訴案號：台灣台東地
方法院檢察署八十七年度偵字第二八五號），提起上訴，本院判決如左：
    主  文
原判決撤銷，發回台灣高等法院花蓮分院。
    理  由
本件原判決以公訴意旨略以被告甲○○意圖營利，基於概括之犯意，自民國八十六年
十二月中旬起至八十七年一月二十日止，在台東市○○街一七一號租住處，以每零點
一公克新台幣（下同）一千元之代價，非法販賣安非他命予呂旻紋、宋雅蘭、張純真
、林照銘、陳正杰等人吸食，嗣於八十七年一月二十日上午八時許，在上址為警查獲
，並扣得空夾鏈袋三十五只等物。因認被告涉犯麻醉藥品管理條例第十三條之一第二
項第一款之非法販賣化學合成麻醉藥品罪嫌。惟經審理結果，不能證明被告犯罪，因
而維持第一審諭知被告無罪之判決，駁回檢察官在第二審之上訴，固非無見。
惟查被告之犯罪不能證明者，固應為無罪之判決，惟所謂犯罪不能證明，係指審理事
實之法院經詳密之調查，而仍不能證明其犯罪者而言，若犯罪事實，並未經詳密調查
，即屬調查之能事未盡，自難遽為無罪之判決。(一)、被告於警訊中供稱：大約一星期
前（即八十七年一月十三日左右），在台東市○○街一七一號住處，販賣安非他命與
呂旻紋三、四次，每次一千元零點一公克，打三五三五○○電話聯絡等語（台東縣警
察局警刑少字第二六一五號卷第二頁），與呂旻紋於警局初訊中證稱：八十七年一月
間，在台東市○○街一七一號，向被告購買安非他命四次（每次以一千元之代價購買
安非他命零點一公克），打三五三五○○號電話聯絡等情（同上卷第五頁），其間並
無不符之處外，被告並另供稱：伊從八十六年十二月份開始，大概每星期向邱傳富購
買一次（安非他命），大約（購買）三、四次，每次購買一、二萬元，大約一萬元有
三公克；伊大約一萬元買三公克，每零點一公克賣一千元，每次進貨一萬元安非他命
可獲利二萬元；警方於八十七年一月二十日八時許，在伊台東市○○街一七一號住處
搜索時，同時查獲之呂旻紋是要去向伊買安非他命等情（同上卷第一、二頁）。而證
人邱傳富於警訊中證稱：伊有販賣安非他命與被告三、四次（同上卷第四頁背面）；
證人即承辦警員許振龍於第一審結證稱：我們依據線報去捉被告，當時呂旻紋打電話
進來要買安非他命等語（第一審卷第一○九頁）。苟證人邱傳富、許振龍上開證述情
節屬實，是否足以佐證被告在警訊中之自白與事實相符？自有究明釐清之必要，原審
對邱傳富、許振龍上開證言之內容，何以不能作為被告在警訊中自白之佐證，未詳予
調查釐清明白論斷，遽為有利於被告之認定，尚嫌率斷，其審理猶有未盡。(二)、宋雅
蘭於偵查中證稱：伊自八十四年開始施用安非他命至八十七年一月底止，伊之安非他
命是向被告等購買，伊於警訊中供述向被告等購買安非他命之情節均屬實等語（八十
七年度偵字第三八七號卷第七頁）。惟宋雅蘭上開證言中所稱之警訊筆錄，警卷影本
內僅附宋雅蘭筆錄之開頭及結尾部分，缺少與本件待證事項相關之宋雅蘭供述內容（
台東縣警察局台東分局未編案號影印卷第四頁背面至第六頁）。則宋雅蘭於上開警訊
中所供之內容究竟如何？是否足以佐證被告於警訊中之自白確屬事實？尚待調查釐清
，原審未調取該部分卷宗詳查慎斷，遽行判決而為有利於被告之認定，尚欠允洽。檢
察官上訴意旨指摘原判決不當，非無理由，應認有發回更審之原因。
據上論結，應依刑事訴訟法第三百九十七條、第四百零一條，判決如主文。
中      華      民      國    八十九    年      十      月     十九     日
                              最高法院刑事第五庭
                                  審判長法官  董  明  霈
                                        法官  丁  錦  清
                                        法官  林  茂  雄
                                        法官  王  居  財
                                        法官  張  祺  祥
      右正本證明與原本無異
                                              書  記  官
中      華      民      國    八十九    年      十      月    二十四    日


司法院資訊處製作；財團法人民間司法改革基金會備份。
